臺灣新北地方法院三重簡易庭小額民事判決
　　　　　　　　　　　　　　　　　 110年度重小字第2688號
原　　　告　吳蓉蓉　

被　　　告　趙幼美　

上列當事人間請求返還不當得利事件，本院於民國110 年11月11
日辯論終結，判決如下：
    主  文
一、被告應給付原告新臺幣（下同）593 元，及自民國110 年8
    月22日起至清償日止，按週年利率5 ％計算之利息。
二、原告其餘之訴駁回。
三、訴訟費用1,000 元由被告負擔75元，餘由原告負擔。
四、本判決第一項得假執行。
    理 由 要 旨
一、原告主張：被告於民國110 年3 月初與原告簽訂房屋租賃契
    約（下稱系爭租約），將門牌號碼新北市○○區○○○路00
    巷0 號2 樓房屋（下稱系爭租屋）出租予原告，約定租賃期
    間為110 年3 月24日至111 年3 月24日止，租金7,250 元。
    原告並於訂約時預先交付110 年3 月及4 月之租金14,000元
    及雜費1,186 元。嗣系爭契約於110 年3 月24日前經雙方合
    意後終止，原告遂請求被告返還預繳之4 月份房租7,000 元
    及4 月雜費593 元（計算式：1,186 ÷2 =593），共計7,59
    3 元。惟被告藉詞系爭租屋內附屬設備損壞，要求扣款而拒
    不返還預付之4 月份房租及雜費共計7,593 元。爰依兩造間
    租賃契約及不當得利之法律關係，提起本件訴訟，並聲明：
    被告應給付原告7,593 元及自起訴狀繕本送達翌日起自清償
    日止按年息5 ％計算之利息。
三、被告則以：伊確實有收到3 月、4 月租金，原告也的確3 月
    底離開租屋處，所以這樣伊多收一個月租金，但因原告提早
    解約，所以要扣一個月的押金。原告原本有多繳一個月租金
    ，扣掉電費，伊退原告1 萬3,700 多元，跟原告算清楚押金
    跟租金後，有將錢還給原告，因為怕口說無憑，所以有請原
    告簽字等語為辯，並聲明：請求駁回原告之訴。
四、本院之判斷：
    本件兩造均不否認有簽訂系爭租約，且原告於3 月底已搬離
    系爭租屋等事實，被告亦不否認有向原告收取14,000元之押
    租金、1,186 元之電費，以及向原告收取3 、4 月份之租金
    ，原告則自承被告有退還伊14,000元（本院卷第56、57頁）
    。然被告辯稱因原告提早解約故扣除一個月之押金以及電費
    後，加計原告預付的4 月租金，共退還1 萬3,700 多元，約
    兩個月的租金給原告；原告則主張系爭契約租其尚未開始，
    不應扣除一個月之押金，被告應將4 月份之租金返還予伊，
    是以兩造之爭執厥為：被告以原告提前解約為由扣除一個月
    之押金有無理由？原告請求被告返還7,593 元有無理由？
（一）按押租金之主要目的在於擔保承租人履行租賃債務，故租
      賃關係消滅後，承租人如有欠租或其他債務不履行時，其
      所交付之押租金，發生當然抵充之效力。而於抵充後，猶
      有餘額，始生返還押租金之問題（最高法院87年度台上字
      第1631號判決意旨參照）。次按系爭租約第21條約定：「
      甲（即被告）、乙（即原告）雙方在本契約有效期間內解
      約，必須在一個月前通知對方，同時支付對方一個月租金
      作為違約金，方可解除契約。」等語（本院卷第30頁），
      足見承租人即原告得於有效期間內解約，惟須在一個月前
      通知被告，並負擔提前終止租約之違約金。
（二）本件原告固主張伊於租賃期間開始前之110 年3 月24日，
      業已與被告終止系爭契約，並於3 月底前即已搬離系爭租
      屋。惟查，原告自承兩造係於3 月初即簽訂系爭契約，是
      以系爭契約於3 月初兩造簽訂時，即已成立並生效，系爭
      契約有效與否，與系爭契約所約定之租賃期間尚非有關，
      既系爭契約業已成立生效，兩造自應受系爭契約約定所拘
      束。而依原告自承其於3 月初與被告簽約、3 月底解約搬
      離系爭租屋處，是原告確有於系爭契約有效期間內解約，
      且未於終止前一個月告知被告之情，依系爭租約第21條規
      定，原告即應支付被告一個月租金作為違約金。如無其他
      應扣除之費用，則被告應返還予原告之金額至多為一個月
      之押金及預付之4 月租金、電費。
（三）又被告辯稱有於110 年4 月21日退還原告兩個月的租金，
      業據其提出出手寫字據一紙（下稱系爭字據）為證（本院
      卷第59頁）。原告雖稱該字據上方並非其字跡，惟就原告
      署名部分，經本院與原告所提出之租約上之簽名比對後，
      認就系爭字據上原告署名部分，應為原告之字跡，且原告
      亦自承被告於110 年4 月21日有返還伊14,000元（即相當
      於兩個月租金，本院卷第56頁），與被告辯稱已返還之金
      額，尚大略相符，是以被告辯稱已退還兩個月的租金給原
      告等語，堪認實在。
（四）再按無法律上之原因而受利益，致他人受損害者，應返還
      其利益，民法第179 條前段定有明文。次按系爭契約第7
      條約定：「交付房屋之日起，房屋之水電、瓦斯、電話、
      管理、清潔等費用由乙方（即原告）負擔。」等語（本院
      卷第29頁）。查被告不否認有預收1,186 元之電費，並辯
      稱伊返還給原告之金額有扣除電費，然被告並未提出相關
      電費收據，難認其扣除之電費金額為有理由，是就原告已
      預付之電費1,186 元部分，扣除一半為3 月電費，被告受
      有原告預付4 月電費593 元利益，尚無法律上之原因，致
      原告受有損害，就此部分即應返還予原告。
（五）綜上，被告原應返還予原告一個月之押金及預付之4 月租
      金、電費共計14,593元，然被告於110 年4 月21日僅返還
      原告14,000元，就未返還之4 月預付電費593 元，原告依
      據不當得利之法律關係，請求被告給付593 元，為有理由
      ，應予准許；逾此部分之請求，則為無理由，應予駁回。
五、末按遲延之債務，以支付金錢為標的者，債權人得請求依法
    定利率計算之遲延利息；應付利息之債務，其利率未經約定
    ，亦無法律可據者，週年利率5 ％；給付無確定期限者，債
    務人於債權人得請求給付時，經其催告而未為給付，自受催
    告時起，負遲延責任。其經債權人起訴而送達訴狀，與催告
    有同一之效力，民法第203 條、第233 條第1 項前段、第22
    9 條第2 項亦分別定有明文。從而，原告本於不當得利之法
    律關係，請求被告給付自起訴狀繕本送達被告翌日（即110
    年8 月22日，本院卷第35、37頁）起至清償日止，按週年利
    率5 ％計算之利息，與上開規定，核無不合，應予准許。
六、綜上所述，原告依不當得利之法律關係，請求被告給付593
    元，及自110 年8 月22日起至清償日止，按週年利率5 ％計
    算之利息，為有理由，應予准許。逾此部分請求，則屬無據
    ，爰予駁回。
七、本件係就民事訴訟法第436 條之8 適用小額訴訟程序所為被
    告敗訴之判決，依同法第436 條之20規定，由本院依職權宣
    告假執行。
八、訴訟費用負擔之依據：民事訴訟法第79條。又訴訟救助之效
    力，民事訴訟法第110 條已以明文定其範圍，依同條之規定
    ，既未免除訴訟費用之負擔，則受救助人依同法第78條以下
    之規定，應負擔訴訟費用時，自應仍命受救助人負擔（最高
    法院26年鄂上字第78號判例參照）。本件原告雖經本院准予
    訴訟救助在案，准許原告暫免繳交裁判費用，惟原告仍受部
    分敗訴之判決，依民事訴訟法第79條、第436 條之19第1 項
    規定，命原告負擔如主文第3 項所示之訴訟費用。
中    華    民    國   110    年    11    月    25    日
                  三重簡易庭    法  官  王凱俐
以上為正本係照原本作成。
對於本件判決如有不服，應於收受送達後20日內向本院提出上訴
書狀，上訴於本院合議庭，並按他造當事人之人數附具繕本。當
事人之上訴，非以判決違背法令為理由不得為之，上訴狀應記載
上訴理由，表明下列各款事項：
（一）原判決所違背之法令及其具體內容。
（二）依訴訟資料可認為原判決有違背法令之具體事實。
如未於上訴後20日內補提合法上訴理由書，法院得逕以裁定駁回
上訴。
中    華    民    國   110    年    11    月    25     日
                      書記官  林穎慧